最高法院刑事判決　　　　　　　　　　　　　　　　九十三年度台上字第七一四號
　　上　訴　人　台灣高等法院台南分院檢察署檢察官
　　被　　　告　乙○○
　　　　　　　　甲○○
右上訴人因被告等貪污等罪案件，不服台灣高等法院台南分院中華民國九十二年九月
十日第二審更審判決（九十二年度重上更(三)字第二一二號，起訴案號：台灣台南地方
法院檢察署八十八年度營偵字第一０四號），提起上訴，本院判決如左：
    主  文
上訴駁回。
    理  由
一乙○○被訴偽填新營醫院獎勵金清冊學歷點數涉犯刑法第二百十六條、第二百十三
條登載不實罪部分
按刑事訴訟法第三百七十七條規定，上訴於第三審法院，非以判決違背法令為理由，
不得為之。是提起第三審上訴，應以原判決違背法令為理由，係屬法定要件。如果上
訴理由狀並未依據卷內訴訟資料，具體指摘原判決不適用何種法則或如何適用不當，
或所指摘原判決違法情事，顯與法律規定得為第三審上訴理由之違法情形，不相適合
時，均應認其上訴為違背法律上之程式，予以駁回。本件檢察官上訴意旨略稱：有關
前省立新營醫院（下稱新營醫院）八十四年度醫師人員服務獎勵金清冊（下稱新營醫
院獎勵金清冊），主要由院長即被告乙○○負責考評，該新營醫院獎勵金清冊之獎勵
金標準表，自為其職務上製作之文書，其中關於醫師「學歷」部分，被告並無任何裁
量之權，縱經全體醫師同意，既事實上有使被告及蔡岳甫副院長受損害，自無從解免
其偽填醫師學歷點數之罪責。又被告已自承事先並未經蔡岳甫同意，被告辯稱：未損
害蔡岳甫云云，洵屬無據，被告明知新營醫院醫師並無博士學歷，仍在新營醫院獎勵
金清冊上，將全體醫師學歷點數，偽填為五點之博士學歷點數，有該新營醫院之人事
主任萇振華之證言，及該新營醫院獎勵金清冊在卷可稽，被告憑以交付新營醫院人事
室及會計室製表核發獎勵金，足生損害於蔡岳甫及新營醫院對獎勵金管理核發之正確
性，事證明確，原判決採證顯與經驗法則有違，亦有適用法則不當之違法云云。
惟查關於被告於新營醫院獎勵金清冊，將學士學歷醫師之基本點數偽填博士學歷之基
本點數，涉犯刑法第二百十六條、第二百十三條登載不實之公文書罪部分，經原審訊
據被告矢口否認有偽造文書之犯行，辯稱：提高醫師學歷點數，是為了鼓勵醫師，事
前也經副院長及全體醫師同意，並無偽造文書故意云云，查新營醫院獎勵金清冊，雖
係由院長即被告乙○○負責考評，有獎勵金標準表備註1.在卷可按（見偵查卷第二八
頁），係屬其職務上製作之公文書。被告於向該院人事室課員鄭清輝索取獎勵金清冊
空白書表，自行在新營醫院「八十四年度醫師人員服務獎勵金清冊」，將新營醫院所
有醫生「學歷」點數，均填寫博士五點之不實點數，填載後並將之交由新營醫院人事
室鄭清輝統計月點數及全年點數後，再送會計室計算獎勵金應發金額，以發放獎勵金
等情，固據案發當時擔任新營醫院人事室主任萇振華於調查站供明在卷（見偵查卷第
七０至七一頁），並有被告填載之醫師獎勵金學歷點數之獎勵金清冊在卷可稽（見偵
查卷第三０至三一頁）。然按犯罪行為之構成須符合三要件即「構成要件該當性」、
「違法性」及「有責性」，缺一不可，因此如行為人無犯罪之故意，其行為又不處罰
過失犯者，即因欠缺「違法性」而不構成犯罪，故刑法第十二條第一項明定：「行為
非出於故意或過失者，不罰」。被告雖明知新營醫院醫師並無人具博、碩士學歷，而
將八十四年度新營醫院醫師學歷基本點數全部填為博士級之五點之不實事實，惟並未
增加新營醫院獎勵金之支出，自無損害新營醫院，且住院醫師均同意其做法，亦不足
以生損害於副院長蔡岳甫。原審參酌蔡岳甫證稱：「（若有剩餘如何處理？）是全部
分配完畢，不會有剩，點數不一樣，是以全部醫師之點數加起做分母來全部分配完畢
。」、「（若把部分醫師之學歷由大學變為博士，分配是否會不一樣？）要看醫師之
情況，若都是學士，全部變成博士，就不會影響，若只有一個博士，其他是學士，把
學士變成博士，那真的博士就有影響，因學士點數是三分，碩士點數是四分，博士點
數是五分。」（見原審重上更(三)卷第二四○頁），從而被告所辯：伊是為鼓勵醫師工
作情緒，提高工作效率，所以每人都加分，加點後院長、副院長分配金額減少，科主
任以下基層醫師金額增加，絕不會因點數增減而增加醫院之負擔，亦不必提報主管機
關核備，伊所為純出善意，為鼓勵醫師之士氣及慰藉其工作辛勞，並無犯罪故意云云
，應可堪採信。揆諸上開說明，核與偽造文書罪之構成要件尚屬有間，此外，復查無
其他積極證據足資證明被告有公訴意旨所指摘上開關於偽造文書部分之犯行，因而維
持第一審以被告此部分之犯罪尚屬不能證明，諭知此部分無罪之判決，駁回檢察官此
部分在第二審之上訴，已詳述其證據取捨及判斷之理由。原判決關於此部分所為論述
，核與卷證資料相符，從形式上觀察，並無違背法令之情形。按證據之取捨及證據證
明力之判斷，俱屬事實審法院之職權，苟無違背經驗法則，自不能指為違法。查原判
決認被告被訴偽填新營醫院獎勵金清冊學歷點數，涉犯刑法第二百十六條、第二百十
三條登載不實罪部分，犯罪尚屬不能證明，維持第一審諭知此部分無罪之判決，駁回
檢察官此部分在第二審之上訴，主要係認被告並無偽造文書之故意，原判決既已說明
其證據取捨及判斷之理由，核與證據法則並無違背，應屬其職權適法行使之範疇，揆
之上開說明，自不能指為違法，檢察官上訴意旨指摘各節，核與適法之第三審上訴理
由，不相適合，應認其此部分之上訴違背法律上之程式，予以駁回。
二乙○○、甲○○被訴採購麻醉機涉犯圖利及登載不實之公文書罪；暨乙○○被訴偽
填新營醫院獎勵金清冊學歷點數涉犯圖利罪部分
查第三審上訴書狀，應敘述上訴之理由，其未敘述者，得於提起上訴後十日內補提理
由書於原審法院，已逾上述期間，而於第三審法院未判決前仍未提出上訴理由書狀者
，第三審法院應以判決駁回之，刑事訴訟法第三百八十二條第一項、第三百九十五條
後段規定甚明。本件上訴人台灣高等法院台南分院檢察署檢察官，對於原審維持第一
審以被告乙○○、甲○○另被訴採購麻醉機涉犯圖利及登載不實之公文書罪嫌，暨乙
○○被訴偽填新營醫院獎勵金清冊學歷點數，涉犯圖利罪嫌部分，犯罪尚屬不能證明
，諭知渠等均無罪之判決，駁回檢察官此部分在第二審之上訴，檢察官不服該部分判
決向本院提起上訴後，並未敘述理由，迄今逾期甚久，於本院未判決前仍未提出，依
上開規定，上開部分之上訴自非合法，應予駁回。
據上論結，應依刑事訴訟法第三百九十五條，判決如主文。
中　　　華　　　民　　　國　　九十三　　年　　　二　　　月　　 十九 　　日
                              最高法院刑事第七庭
                                  審判長法官  莊　登　照
                                        法官  洪　明　輝
                                        法官  黃　一　鑫
                                        法官  魏　新　和
                                        法官  林　秀　夫
      右正本證明與原本無異
                                              書  記  官
中　　　華　　　民　　　國　　九十三　　年　　　二　　　月　　二十六　　日
                                                                        Ｔ
